臺灣高等法院刑事判決　　　　　　93年度上更(二)字第569號
　　上　訴　人　臺灣臺北地方法院檢察署檢察官
　　被　　　告　丙○○
　　上　一　人
　　選任辯護人　蔡宏修律師
　　被　　　告　甲　○
　　上二人共同
　　選任辯護人　嚴　亮律師
　　被　　　告　乙○○
上開上訴人因被告偽證等案件，不服台灣台北地方法院，八十六
年度訴字第五四八號，中華民國八十六年八月八日第一審判決（
起訴案號：台灣台北地方法院檢察署八十五年度偵字第一二六五
七號、八十六年度偵字第四００一號），提起上訴，經判決後由
最高法院第二次發回更審，本院判決如下：
    主  文
原判決關於乙○○、丙○○部分撤銷。
丙○○於執行審判職務之公署審判時，證人於案情有重要關係之
事項，供前具結，而為虛偽陳述，處有期徒刑伍月。
乙○○公訴不受理。
其他上訴駁回。
    事  實
一、乙○○（已於民國〈下同〉九十三年八月三十日死亡）為前
    良固營造事業有限公司（以下簡稱良固公司）負責人，係從
    事業務之人。丙○○（於七十七年間曾犯賭博罪，經法院判
    處有期徒刑八月，嗣減刑為四月，於七十七年八月三日易科
    罰金執行完畢，於本案不構成累犯），其與乙○○二人均明
    知丁○○係向良固公司借牌，以良固公司名義向中華工程股
    份有限公司（以下簡稱中華工程公司）承攬分包工程新天輪
    施工所之「馬鞍水力發電計劃Ｉ─Ｂ土木工程中橫公路改線
    工程」（以下簡稱中橫公路改線工程），該第五期估驗款係
    良固公司將印章交予丁○○向中華工程公司請領工程估驗款
    ，並無偽刻印章盜領款估驗款情事，丙○○竟夥同良固公司
    負責人乙○○（因死亡，另為不受理判決）共同基於行使業
    務上登載不實文書之犯意，偽製登載不實之轉包工程合約書
    ，表示良固公司將其自中華工程公司承攬之中橫公路改線工
    程轉包予丙○○（由劉宇洲任保證人），並持以行使，足以
    生損害於丁○○。
二、嗣原審法院審理八十三年度重訴字第一二五○號良固公司請
    求丁○○損害賠償事件，丙○○為配合轉包工程合約書，於
    八十四年一月六日該案審理期日，具結後就案情有重要關係
    之事項，偽證稱：「工程係良固轉包予伊，伊再轉包予丁○○，第五次我們沒有領到錢，所以第六次以後我們就自己去
    領，領了之後再以八五折的錢給顏先生或他的下游包商....
    ..，發現他盜領後，我有追究，他請求我原諒，第五期的工
    程款我都沒有領到，我有向他催討，但他表示沒有能力。」
    等語，足生損害於司法機關審判之公正與丁○○。
三、案經丁○○訴由台灣台北地方法院檢察署檢察官偵查起訴。
    理  由
甲、被告丙○○部分：
一、訊據上訴人即被告丙○○矢口否認有何上揭犯行，辯稱：丁○○係伊之下游包商，曾經合作過多次工程，本件中華工程
    公司之中橫公路改線工程，在良固公司未標得該工程之前，
    伊與良固公司甲○即協議若良固公司得標即將工程由伊來承
    作，嗣因伊友人劉宇洲要求將工程轉由丁○○承作，並承諾
    由丁○○處理連帶保證人及押標金事宜，而且之前與丁○○
    曾有合作工程之經驗，伊才同意由丁○○承作該工程，而與
    良固公司所簽訂之發包工程材料承攬書亦屬實在，該工程款
    其中第一期至第七期工程款亦均是由伊或丁○○向中華工程
    公司領取後再結算，故伊於原法院民事庭做證所言均為屬實
    云云。惟查：
(一)本案中橫公路改線工程良固公司與中華工程公司間之合約總
    價共計新台幣（下同）四仟零四十萬元，共分八期付款，除
    第六期由丙○○領取後交回良固公司轉交丁○○及第五期系
    委任取款外，其餘數期均係由丁○○以良固公司大小章領取
    支票。又本案工程系由丁○○於八十一年十二月二十一日申
    請開立台灣銀行忠孝分行支票、票號第ＦＡ0000000
    號、面額貳佰萬元，作為工程投開標之押標金後所領得，並
    由告訴人丁○○於八十一年十二月二十二日中華工程公司開
    標時，以參加廠商代表人身分親自簽名出席參與投標，並於
    八十一年十二月二十八日訂約。嗣後工程合約所載之八十二
    年一月七日之對保，亦由丁○○與中華公司規劃組組長張權
    文一同至台中縣東勢鎮○○街一九○巷四七－五號完成工程
    合約對保手續，並由丁○○簽發支票分別交付給地主冷德旺
    、金額三佰九十一萬五仟四佰九十一元，地主劉嘉清、金額
    六十六萬元以為支付該工程土地補償費等情，業據告訴人丁○○指訴綦詳（見偵卷第一至四頁），並有中華工程股份有
    限公司分包工程合約書（見偵卷第二七頁）、中華工程股份
    有限公司開標紀錄單（偵卷第二八頁）、台灣銀行忠孝分行
    開立面額貳佰萬元票號第ＦＡ0000000號之支票及其
    申請單影本（見偵卷二九至三十頁）、中華工程股份有限公
    司開工報告單（見偵卷第三一頁）、中華工程公司八十六年
    六月十九日（八六）中工中字第０００七二一─一０六號函
    附中華工程公司新天輪施工所支出傳票十二紙、八十三年三
    月三十日、同年四月二十八日計價款處理同意書各一紙、及
    上開工程第一次至第十次估驗計價單（見原審卷第九二至一
    二六頁）、法務部調查局東部地局機動工作組八十六年一月
    三日東機廉外字第七一九號函文附偵查卷可稽（偵卷第二六
    八至二八七頁）。函文略稱：本案工程款共分八期付款，第
    一期款工程款直接匯入中國農民銀行丁○○帳戶（惟參諸丁○○之調查筆錄內自承：均係良固公司將印章交予伊向中華
    工程公司請領工程估驗款支票後，伊再持消費憑證向良固公
    司請款，由公司會計提匯入伊所有帳戶中等語，此參諸中華
    工程公司所簽均係指名受款人為良固公司之劃線支票，丁○○上揭所述應係屬實，調查局此第一期款部分之認知似有誤
    會），第五期係以委任取款方式撥入丁○○台銀豐原分行帳
    戶，僅第六期由丙○○領取後交回良固公司轉交丁○○，其
    他各期由丁○○攜良固公司大小章前往中華工程公司領取支
    票後，直接寄至良固公司，函文並檢附丁○○中國農民銀行
    存摺、中華工程公司簽發支票、交易明細表、估驗計價單等
    為佐憑，則告訴人所稱本件工程係由其向良固公司借牌投標
    所承作，堪認與事實相符。至第五期平行線支票應僅能由良
    固公司領款，臺灣銀行卻以委任取款方式撥入丁○○台銀豐
    原分行帳戶，此部分充其量僅為臺灣銀行行政作業上疏失，
    復參以丙○○聲稱：丁○○工程施作至第五期即開始散亂等
    語觀之，告訴人應有工程品質上之瑕疵，惟恐取款困難，始
    未依循往例向中華工程公司請領工程估驗款支票後，將支票
    寄回良固公司兌現，然此與告訴人向良固公司借牌投標所承
    作之認定，不生影響，合此敘明。
(二)被告丙○○辯稱本件工程確實係良固公司借牌予伊，伊再轉
    包給下包商丁○○，並以伊與良固公司簽有「工程發包承攬
    書」乙件（見偵卷第二三至二六頁），及告訴人自八十二年
    一月二十日起至八十二年八月十四日止，共簽發本件工程第
    一至第七期領款收據六紙予被告，其上並均詳實記載丁○○
    「領到馬鞍水力發電廠１─Ｂ標土木工程改線第幾次工程款
    」，其中第一期工程款收據內另記載「補償地主陸拾陸萬元
    」（即補償予地主涂德旺、劉嘉清等人），第二、三期工程
    款收據內另加註「補償費(1)貳佰陸拾貳萬陸仟捌佰伍拾伍元
    、(2)壹佰貳拾玖萬零肆佰肆拾元」，第五期工程款收據內另
    記載「補償參佰玖拾壹萬伍仟肆佰玖拾壹元」等字樣（見偵
    卷第四二至四七頁），以實其說。然查，丙○○原稱其係以
    九二折向良固公司承包，再以八五折轉包給告訴人，嗣又改
    稱其係向良固公司借牌標得工程，所述前後不一，洵屬可疑
    。且觀之丙○○與良固公司間之「工程發包承攬書」，係於
    八十二年一月三日所簽訂，而丁○○借牌良固公司投標中橫
    公路改線工程，係於八十一年十二月二十二日，且告訴人丁○○於八十一年十二月二十四日即以良固公司常駐工地負責
    人身分，向中華工程公司新天輪施工所申報開工，良固公司
    就已開工之工程豈可能再將之轉包予丙○○（劉宇洲任保證
    人）？況告訴人持有良固公司與中華工程公司就本件工程所
    簽訂之合約書原本，而被告丙○○卻無，且參加投標時確係
    由告訴人代表良固公司出席，押標金係由告訴人提供，工程
    合約之連帶保證人「帶春營造有限公司劉帶春」亦係告訴人
    所覓得，此據被告陳明，且經證人劉帶春於民事事件出庭證
    實（見民事影卷八四年十月六日筆錄），而被告丙○○並無
    法提出其與告訴人丁○○間有何轉包契約書，亦無告訴人出
    具之任何工程款統一發票。而觀之告訴人所予被告之收據，
    其上所載金額與丙○○所稱以工程款八五％轉包予告訴人之
    數額不惟全然不符（見偵查卷第一一九頁），且告訴人既向
    良固公司借牌標得工程，依約良固公司得從中扣除總工程款
    八‧八五（％）之利潤，故告訴人須按期與良固公司結算工
    程款，此有結算單附於偵查卷可稽（見偵卷第一二四頁），
    告訴人領取第五期估驗款後，即與良固公司核算，並簽發支
    票予良固公司做為利潤，此亦有支票一紙可憑（見偵卷第一
    二二頁），則告訴人供稱：收據之簽發，係因請丙○○替告
    訴人向良固公司領取結算款，丙○○數度從所領款項中借取
    部分金額週轉，告訴人立據是表明只收到收據上所載之金額
    ，並非如被告等所稱之轉包工程款領據等語，即非無據，顯
    然該收據不足為被告轉包之有利證明。況且，倘若確係丙○○向良固公司借牌標得工程，何以會由告訴人簽發支票予良
    固公司，何以丙○○與被告乙○○、甲○均未能提出丙○○
    與良固公司結算之單據？又如非由告訴人承作工程，被告又
    何以簽代領領款收據？則被告丙○○與良固公司間之「工程
    發包承攬書」，簽訂於告訴人八十一年十二月二十二日代表
    良固公司參與投標之後，顯係事後偽造所得，應堪認定。
(三)證人即鈺商企業有限公司之會計吳慧萍雖於八十五年七月二
    十四日檢察官訊問時證稱：「這件工程是鈺商有限公司（即
    丙○○）以八五折轉包給告訴人（指丁○○），錢（指中華
    工程公司每期計價款）下來之後他（指丁○○）才向我公司
    請款」等語（見偵卷一０七至一０八頁），復於原審審理時
    到庭結稱：係伊至良固公司請款後，丁○○再到鈺商公司請
    款等語（見原審卷第一五二頁），證人即良固公司會計林桂
    芬於八十五年八月二十三日檢察官偵訊時證稱：「第四期請
    款時，良固公司原來的蔡小姐離職，由我接任，公司是以九
    二折轉包給丙○○，丙○○有時來領款或其公司吳小姐，丙○○沒空則由顏先生來領」等語，且於原審審理時到庭結稱
    ：丁○○個人並無權向良固公司領取工程款等語（見原審卷
    第一五三頁）。惟查本件工程款，其中第一期至第七期係由
    被告丙○○或告訴人領取，此有中華工程公司八十六年六月
    十九日（八六）中工中字第０００七二一─一０六號函附中
    華工程公司新天輪施工所支出傳票十二紙、八十三年三月三
    十日、同年四月二十八日計價款處理同意書各一紙及上開工
    程第一次至第十次估驗計價單（見原審卷第九二至一二六頁
    ）附卷足參，且依原審法院八十三年度重訴字第一二五０號
    良固公司請求丁○○損害賠償事件，良固公司受敗訴判決確
    定，依該民事判決所載已認定就中橫公路改線工程第五期款
    項之請領，係良固公司將該公司印鑑章交告訴人持向中華工
    程公司領取該筆款項，再以該印章背書委託取款等情屬實，
    此觀諸卷附該八十三年度重訴字第一二五０號民事判決書自
    明（見偵查卷第五至二十二頁）。則證人即鈺商企業有限公
    司（即丙○○）之會計吳慧萍所稱：「錢（指中華工程公司
    每期計價款）下來之後丁○○才向我公司請款」、證人即良
    固公司會計林桂芬所稱：「丙○○有時來領款或其公司吳小
    姐... 丙○○沒空則由顏先生來領... 」等語，不惟與事實
    不盡相符，且第五期工程款既由丁○○既已持良固公司印鑑
    章向中華工程公司新天輪施工所請領工程款支票後，蓋用該
    公司印鑑章於支票背面授權告訴人持向台灣銀行豐原分行委
    託取款，亦自無須再向鈺商公司領取工程款之理，則證人吳
    慧萍、林桂芬所述，顯不足採為有利於被告之證據。
(四)另證人劉宇洲於八十五年七月二十四日檢察官訊問時證稱：
    「這件是我介紹丙○○先生與丁○○先生合作，本件工程丁○○找我要我找丙○○，作他的下包」等語（見偵卷一０七
    至一０八頁），並於原審審理時證述：「是良固公司得標後
    ，我介紹顏某任熊某之下包，他們簽約時我擔任保證人」等
    語（見原審卷第一五三頁反面）。又證人顏清文於檢察官偵
    訊時證稱：「八十二年間告訴人向我借錢說丙○○去大陸，
    在中部新天輪的工程（即中橫公路改線工程）無法領到錢，
    等丙○○回來領錢以後才還我」等語（見偵卷一０七至一０
    八頁），並於原審審理時結稱：「八十二年六、七月間丁○○到我公司表示，丙○○在大陸，他無法付工程款薪資，以
    前他是丙○○的下包廠商，當時他說是做台中的工地是新天
    輪工程（即指中橫公路改線工程）」等語（見原審卷第五四
    頁反面）。然查，告訴人於本件工程中確有開立二百萬元支
    票作為工程投開標之押標金，於中華工程公司開標時，並以
    廠商代表人簽名出席，參與工程合約之對保，及簽發支票予
    地主作為補償費之事實，亦均為被告丙○○所不否認，況以
    本件工程所涉款項非少，依一般社會常情以及工程業界慣例
    ，應有書面契約以為憑證，本件丙○○所稱再下包予告訴人
    丁○○云云，不惟始終無法提出轉包予丁○○之工程書面契
    約以實其說，且僅因友人劉宇洲之要求，即將此鉅額工程轉
    由丁○○承作，實與常情有違，雖被告辯稱伊之前與丁○○
    曾有合作工程之經驗，伊才同意由丁○○承作該工程，並提
    出告訴人丁○○與被告丙○○間所簽立之有關北二高大溪龍
    潭段明溝排水（Ｍ）工程契約書乙紙（見偵卷第二四一頁）
    ，及以告訴人名義所簽立承包上述工程自八十年九月間起至
    八十二年九月間止，共簽收上開工程款項領款收據二十一紙
    影本（見偵卷第二三九至二六０頁）為證，然衡情過去告訴
    人與被告間既均曾有簽立下包契約之紀錄，何以獨就本件契
    約卻又缺未簽立契約，顯與過去慣例並不相符，且被告所稱
    另有大溪龍潭明溝排水Ｑ工程以及大溪龍潭土坊挖運Ｍ工程
    亦為告訴人所承包（見原審卷第三一頁反面），然此除為告
    訴人所否認外（見原審卷第五四頁反面），被告亦無法提出
    關於此二工程之合約及領款收據可資佐證，縱如被告所辯乃
    因告訴人與被告所包工程不只一項，後因合作已久，均未再
    另訂合約，惟仍有領款收據云云（見原審卷第三一頁反面）
    ，然遍查全卷均無關於大溪龍潭土坊挖運Ｍ工程之合約及領
    款收據，若仍如被告所言確有該工程存在，則顯見毋庸合約
    及領款收據，告訴人仍得向被告領得工程款，亦與被告前開
    所述有所矛盾，而證人顏清文所述，亦僅足證明告訴人曾向
    其借過款項，則不論依被告丙○○或證人劉宇州、顏清文所
    述，均不足作為告訴人有向被告再予轉包工程之證明。
(五)被告丙○○又辯稱：本件工程款其中第一期至第七期工程款
    均是由伊或丁○○向中華工程公司領取後再結算，故伊於原
    法院民事庭做證所言均為屬實，否認有偽證犯行云云。然查
    ，該工程第五次工程款確係由告訴人丁○○領取，有該工程
    第五次估驗計價單在卷可稽（見一二六五七號偵查卷第一七
    ０至一七二頁），而本件系爭第五次估驗計價單上及所領支
    票背面上良固公司之印文經憲兵學校鑑定結果，認係良固公
    司所有，並非告訴人所偽造，乃係良固公司將公司印鑑章交
    由告訴人持向中華工程公司新天輪施工所請領第五次工程款
    支票後，蓋用該公司印鑑章於支票背面授權告訴人持向台灣
    銀行豐原分行委託取款，以上各情已為上開民事判決認定屬
    實，並為良固公司敗訴判決確定在案，亦有該民事判決附卷
    可按（見偵卷第五至二二頁）。又告訴人於領取該第五次工
    程款後業已與被告丙○○結算，並由告訴人另立收據乙紙交
    予丙○○收執，其上復載有「另補償土地款三百九十一萬五
    千四百九十一元」字樣，已為被告丙○○所不爭，復如前述
    ，亦有告訴人提出之該收據附卷可考（見同偵查卷第四五頁
    ），則被告丙○○既已明知告訴人領取工程款之方式，且本
    次（第五次）領款後亦與其結算並簽立收據，竟於原審法院
    八十四年一月六日審理時供前具結證稱：「第五次工程款我
    們沒有領到錢，所以第六次以後我們就自己去領，領了之後
    再以八五折的錢給顏先生或他的下游包商...... ， 發現他
    盜領後，我有追究，他請求我原諒，第五期的工程款我都沒
    有領到，我有向他催討，但他表示沒有能力。」等語，指證
    告訴人盜領該工程款，對該民事案件之案情有重要關係之事
    項，為虛偽陳述，已足生損害於司法機關審判之公正與告訴
    人丁○○，已該當於刑法上之偽證罪，被告丙○○所辯上情
    ，殊不足採。
(六)丙○○與良固公司從事業務之乙○○，於轉包工程合約書為
    虛偽不實之記載，虛偽表示良固公司將其自中華工程公司承
    攬之中橫公路改線工程轉包予丙○○（劉宇洲任保證人），
    並持以行使，足生損害於真正承包人之告訴人丁○○。綜上
    所述，本案事證明確，被告丙○○犯行堪以認定，應依法論
    科。
二、又被告丙○○與具業務身分之乙○○於轉包工程合約書為虛
    偽不實之記載並行使，依刑法第三十一條第一項規定，此部
    分丙○○雖無身分仍應以共犯論。核被告丙○○所為，係犯
    刑法第二百十六條、第二百十五條之行使業務上登載不實文
    書罪，及第一百六十八條之偽證罪。被告所犯行使業務上登
    載不實文書罪，與乙○○有犯意聯絡，行為分擔，為共同正
    犯。被告所犯行使業務上登載不實文書罪與偽證罪二罪間，
    係為皆因轉包工程合約書而起，上開二罪間，有方法目的之
    牽連關係，為裁判上之一罪，應從一重處斷以偽證罪處斷。
    原審未綜合全案情節，採信被告之辯解，而為被告無罪之諭
    知，容有未洽，檢察官提起上訴，指摘原判決之不當，為有
    理由，應由本院將原判決予以撤銷改判。爰審酌被告丙○○
    之素行、犯罪之動機、手段、所生危害及其犯後態度等一切
    情狀，量處如主文所示之刑。
乙、被告乙○○、甲○部分：
一、公訴意旨另以：被告乙○○、甲○分別為前良固公司負責人
    、總經理，明知丁○○係向良固公司借牌以其公司名義向中
    華工程公司承攬分包工程新天輪施工所之中橫公路改線工程
    ，該第五期估驗款係良固公司將印章交予丁○○向中華工程
    公司請領工程估驗款並無偽刻印章盜領款估驗款情事，竟勾
    串丙○○偽製登載不實之轉包工程合約書，表示良固公司將
    其自中華工程公司承攬之中橫公路改線工程轉包予丙○○及
    劉宇洲，再由丙○○在原法院八十三年度重訴字第一二五○
    號良固公司請求丁○○損害賠償事件於民國八十四年一月六
    日審理時具結偽證稱：「工程係良固轉包予伊，伊再轉包予
    丁○○，第五次我們沒有領到錢，所以第六次以後我們就自
    己去領，領了之後再以八五折的錢給顏先生或他的下游包商
    ......，發現他盜領後，我有追究，他請求我原諒，第五期
    的工程款我都沒有領到，我有向他催討，但他表示沒有能力
    。」等語，足生損害於司法機關審判之公正與丁○○，因認
    被告乙○○、甲○亦共涉有刑法第一百六十八條偽證罪、同
    法第二百十六條、第二百十五條之行使從事業務者登載不實
    事項於業務上文書罪嫌。
二、按被告死亡者，應諭知不受理之判決，刑事訴訟法第三百零
    三條第五款定有明文。經查，本件被告乙○○已於九十三年
    八月三十日死亡，有台北市信義區戶政事務所九十三年十月
    七日北市信戶字第０九三三一三八八八００號函（見本件最
    高法院九三台上四八八九號上訴卷），及本院戶役政等資訊
    查詢表個人基本資料查詢結果附卷可稽（見本院卷第二三至
    二四頁）。本件被告既已死亡，揆諸前揭規定，關於乙○○
    部分自應為公訴不受理之諭知，原審判決被告乙○○無罪之
    實體判決，自有未洽，應由本院予以撤銷改判，諭知本件關
    於乙○○部分公訴不受理，並不經言詞辯論為之。
三、再按，犯罪事實，應依證據認定之，無證據不得推定其犯罪
    事實，又不能證明被告犯罪者，應諭知無罪之判決，刑事訴
    訟法第一百五十四條第二項、第三百零一條第一項分別定有
    明文；次按刑事訴訟上證明之資料，無論其為直接證據或間
    接證據，均須達於通常一般之人均不致於有所懷疑，而得確
    信其為真實之程度，始得據為有罪之認定，若其關於被告是
    否犯罪之證明未能達此程度，而有合理性懷疑之存在，致使
    無從形成有罪之確信，根據「罪證有疑，利於被告」之證據
    法則，即不得遽為不利被告之認定，又刑事訴訟被告依法並
    無自證無罪之義務，若控罪所憑之積極證據，在生活經驗上
    尚不足以排除其他有利被告之合理推斷，致不足以證明犯罪
    事實時，仍不能因被告否認犯罪之辯稱不成立，資為無視積
    極證據不足之理由，且其以情況證據（即間接證據）斷罪時
    ，尤須基於該證據在直接關係上所可證明之他項情況事實，
    本乎推理作用足以確證被告有罪，方為合法，不得徒憑主觀
    上之推想，將一般經驗上有利被告之其他合理情況逕予排除
    ，此觀諸最高法院七十六年度上字第四九八六號、三十二年
    度上字第六七號、三十年度上字第四八二、一八三一號判例
    意旨甚明；故在告訴人指訴被告涉嫌犯罪之場合，縱令所訴
    情節由依其所結合之旁證在情理上尚非絕對無可能，若在一
    般生活經驗上仍可為其他有利被告之合理推斷，根據前述罪
    證法則，即不能遽以片面之觀點，認為告訴人之陳述或其所
    本旁證已適於為有罪判斷之依據。
四、本件公訴人認被告甲○共同涉有前揭刑法第一百六十八條、
    第二百十六條、第二百十五條之犯行，無非係以上揭事實業
    據告訴人丁○○指訴綦詳，且本案中橫公路改線工程款共計
    新台幣（下同）肆仟零肆拾萬元， (一)共 分八期付款，除
    第六期由丙○○領取後交回良固公司轉交丁○○外，其餘數
    期均係由丁○○於八十一年十二月二十一日申請開立台銀忠
    孝分行支票、票號第ＦＡ0000000號、面額貳佰萬元
    ，作為工程投開標之押標金， (二)八 十二年十二月二十二
    日中華工程公司開標時，開標記錄單參加廠商代表人係由丁○○親自簽名出席， (三)工 程合約所載八十二年一月七日
    對保係由丁○○與中華公司規劃組組長張權文一同至台中縣
    東勢鎮○○街一九○巷四七－五號對保， (四)本 工程土地
    補償費係由丁○○簽發支票分別交付給地主冷德旺、金額參
    佰玖拾壹萬伍仟肆佰玖拾壹元，地主劉嘉清、金額陸拾陸萬
    元等情，並有法務部調查局東部地局機動工作組八十六年一
    月三日東機廉外字第七一九號函文附偵查卷可稽為其主要論
    據。
五、訊據被告甲○堅決否認有前述犯行，辯稱：伊公司所承包之
    中華工程公司中橫公路改線工程是請丙○○去投標，並以實
    做實算打九二折之利潤轉給丙○○，且有關押標金及工程連
    帶保證人則均由丙○○去處理，事後才知道他又將工程轉給
    丁○○等語置辯。經查：丙○○所持以行使之不實工程發包
    承攬書，係由時任良固公司負責人之乙○○所簽署，被告甲○並未具名參與，且本件工程款，其中第一期至第七期係由
    被告丙○○或告訴人丁○○領取，已如前述，均與被告無涉
    ，而依被告丙○○前揭證詞內容以觀，應係表示其未領取系
    爭第五次工程款，亦未同意告訴人領取而指稱告訴人盜領，
    此乃與被告丙○○有切身利害關係之個人意見陳述，雖有不
    實，但被告甲○於該案民事起訴時已非良固公司之負責人，
    復未具名起訴（具名者為良固公司法代吳森源），此有影卷
    民事起訴狀可稽，且被告丙○○所涉偽證罪乃其個人行為，
    與被告甲○無涉，復又查無其他任何證據足證被告甲○與丙○○之間有何行使業務登載不實文書罪及偽證之犯意聯絡，
    自難以共犯罪責相繩。是被告此部分之犯行即屬不能證明，
    原審諭知被告甲○無罪，核無不合。公訴人依告訴人聲請，
    上訴意旨猶執陳詞仍指被告甲○涉犯行使業務登載不實文書
    罪及偽造文書罪，為無理由，被告甲○部分上訴應予駁回。
據上論斷，應依刑事訴訟法第三百六十九條第一項前段、第三百
六十八條、第三百六十四條、第三百零三條第五款、第三百零七
條、第二百九十九條第一項前段，刑法第三十一條第一項、第二
十八條、第一百六十八條、第二百十六條、第二百十五條、第五
十五條，罰金罰鍰提高標準條例第一條前段，判決如主文。
本案經檢察官李良忠到庭執行職務。
中　　華　　民　　國　　94　　年　　1 　　月　　6 　　日
        　        刑事第九庭審判長法  官  李文成
                                  法  官  王復生
                                  法  官  官有明
以上正本證明與原本無異。
如不服本判決，應於收受送達後十日內向本院提出上訴書狀，其
未敘述上訴之理由者並得於提起上訴後十日內向本院補提理由書
（均須按他造當事人之人數附繕本）。
                                  書記官  林蓓瑜
中　　華　　民　　國　　94　　年　　1 　　月　　7 　　日
附錄：本案論罪科刑法條全文
中華民國刑法第一百六十八條
於執行審判職務之公署審判時或於檢查官偵查時，證人、鑑定人
、通譯於案情有重要關係之事項，供前或供後具結，而為虛偽陳
述者，處七年以下有期徒刑。
中華民國刑法第二百一十五條
從事業務之人，明知為不實之事項，而登載於其業務上作成之文
書，足以生損害於公眾或他人者，處三年以下有期徒刑、拘役或
五百元以下罰金。
中華民國刑法第二百一十六條
行使第二百十條至第二百十五條之文書者，依偽造、變造文書或
登載不實事項或使登載不實事項之規定處斷。
